臺灣板橋地方法院刑事判決　　　　　　　 96年度易字第960號
公　訴　人　臺灣板橋地方法院檢察署檢察官
被　　　告　甲○○
上列被告因竊盜案件，經檢察官聲請簡易判決處刑（95年度偵緝
字第190 號），本院認不得以簡易判決處刑，改依通常程序審理
，判決如下：
    主  文
甲○○無罪。
    理  由
一、公訴意旨略以：被告甲○○於民國95年4 月25日上午7 時許
    ，在臺北縣蘆洲市○○街32巷33弄3 號1 樓向乙○○借用其
    所有車號5276-EK 號自用小客車，於同日發生車禍後，乙○
    ○將上開自用小客車送至「順鉞修車廠」（聲請簡易判決處
    刑書誤載為「順銳修車廠」）修理，詎被告竟意圖為自己不
    法之所有，於95年5 月間，前往「順鉞修車廠」竊取上開自
    用小客車得手後，再以不詳金額賣給位於臺北縣五股鄉○○
    路268 號之6 不知情之潘忠源所經營之修車廠。嗣於95年7
    月12日，乙○○前往潘忠源所經營之修車廠發現上開自用小
    客車業經解體，始查悉上情，因認被告涉有刑法第320 條第
    1 項之竊盜罪嫌。
二、按犯罪事實應依證據認定之，無證據不得認定犯罪事實；又
    不能證明被告犯罪者，應諭知無罪之判決；刑事訴訟法第
    154 條第2 項、第301 條第1 項分別定有明文。次按刑事法
    上之竊盜、搶奪、強盜（或強劫）罪，其犯罪構成要件，雖
    同具不法得財之意思。但搶奪罪係乘人不備，公然掠取他人
    之財物；若行為人施用強暴、脅迫等非法方法，至使不能抗
    拒而取其財物或令其交付者，則屬強盜罪。至於竊盜罪，則
    係乘人不知，將他人支配下之財物，移入自己實力支配（管
    領）下之謂，最高法院83年度台上字第3008號判決意旨可資
    參照。再按認定犯罪事實應憑積極證據，倘積極證據不足以
    為不利於被告事實之認定時，即應為有利被告之認定，更不
    必有何有利之證據，最高法院30年上字第816 號著有判例，
    所謂「積極證據足以為不利被告事實之認定」，依據同院76
    年臺上字第4986號判例意旨，係指據為訴訟上證明之全盤證
    據資料，在客觀上已達於通常一般之人均不致於有所懷疑，
    而得確信被告確曾犯罪之程度；若未達到此一程度，而有合
    理懷疑之存在時，即無從為被告有罪之確信。
三、公訴人認被告甲○○涉有竊盜犯嫌，係以告訴人乙○○之指
    述、證人潘忠源之證述及汽車解體照片8 張為其主要依據。
    訊據被告則堅詞否認有何竊盜之犯行，辯稱：當日伊開乙○
    ○所有車號5276-EK 號自用小客車出去發生車禍後，伊哥哥
    就打電話叫三重「順鉞修車廠」的人過來現場拖車，當時乙
    ○○有在現場，拖到「順鉞修車廠」約1 週後，因為修理費
    用太高，就沒有讓「順鉞修車廠」修理，伊有打電話跟乙○
    ○說要把車子拖到潘忠源的「南北汽車保養廠」修理，之後
    伊就請潘忠源叫拖車去「順鉞修車廠」把車子拖到「南北汽
    車保養廠」，因為當時車子是伊哥哥打電話叫「順鉞修車廠
    」的人去拖的，所以「順鉞修車廠」的老闆就讓伊把車子拖
    走，後來是因為要換修，車子才被解體，伊並沒有把車子賣
    給潘忠源等語。
四、經查：
  (一)被告確有95年5 月間，委請潘忠源將證人乙○○所有之車號
    5276-EK 號自用小客車由「順鉞修車廠」拖至「南北汽車保
    養廠」，且該車目前已經潘忠源拆解之事實，業經被告於本
    院審理中自承不諱，並有照片8 張附卷可稽，固堪認定；惟
    證人乙○○於本院具結證稱：95年4 月25日我把車子借給甲
    ○○先生，當天他開我的車子出車禍，我的車開在他的後面
    ，所以我就報警，甲○○跟車內的乘客都送到醫院，交警說
    我不能到醫院，因為我是車主，要在現場等把車拖走，我就
    打電話到醫院給甲○○，因為車子是他撞壞的，他有答應要
    幫我修理，但是要拖到他認識的修車廠，他就打電話給他認
    識的拖車廠，把我的車子從車禍現場拖走，拖到三重的順鉞
    修車廠；我沒有叫甲○○賠1 部新車給我，我是要他處理到
    好，把我的車子恢復成原狀等語（見本院96年4 月25日準備
    程序筆錄第2 、4 頁），足見被告在駕駛證人乙○○所有之
    5276-EK 號自用小客車肇事致該車受損後，確有承諾為證人
    乙○○修妥該車，證人乙○○亦同意將該車交予被告，並委
    任被告處理該車所有相關之修復事宜。因之，證人乙○○既
    已委任被告處理該車所有相關之修復事宜，且未指定修復之
    場所，則被告為修復該車之需，將該車送往其他修車廠之行
    為亦應認均係在證人乙○○概括授權之範圍內，是被告為修
    復該車之需，將該車由「順鉞修車廠」拖往「南北汽車保養
    廠」前自無再重行徵得證人乙○○同意之必要，且被告取得
    該車之占有亦非出於非法，而係具有合法之原因即其與證人
    乙○○間之委任關係甚明，公訴人認證人乙○○於車禍發生
    後即已將該車取回，容有誤會，先予敘明。
  (二)又證人乙○○於本院證稱：順鉞修車廠的老闆說甲○○在白
    天的時候叫拖車來把車子拖走，當時老闆在場，拖車司機跟
    老闆說是甲○○叫他來拖車，因為車子是甲○○送去給老闆
    的，所以老闆就讓他拖走等語（見本院96年4 月25日準備程
    序筆錄第2 、3 頁），核與被告供述情節相符，足見被告前
    往「順鉞修車廠」拖車時，並非係利用夜間無人或「順鉞修
    車廠」老闆不在場之機會為之，而係在「順鉞修車廠」老闆
    在場且知情同意之情形下為之，是被告所為顯與刑法所謂竊
    盜係乘人不知，將他人支配下之財物，移入自己實力支配之
    行為態樣不符。
  (三)再者，證人乙○○於本院證稱：順鉞修車廠的老闆就說甲○
    ○在白天的時候叫拖車來把車子拖走，當時老闆在場，拖車
    司機跟老闆說是甲○○叫他來拖車的，因為車子是甲○○送
    去給老闆修的，所以老闆就讓他拖走，我就馬上打電話給甲
    ○○，打了9 天才找到他，他告訴我現在車子在五股的南北
    修車廠，我質問他何時車子才能幫我修好，他就叫我馬上去
    找他，而且要把大牌帶去，後來他到我家樓下接我，帶我去
    南北修車廠，到了以後，他叫我在門口等別進去，我在門口
    有看到我的車子，甲○○進去跟老闆接洽，我本來不知道那
    個人是老闆，事後才知道他是老闆，後來甲○○就叫我把2
    面大牌給他，我不肯，他就搶走我的大牌，我就跟進去再把
    大牌搶過來，他又衝出來跟我說，沒有大牌，老闆不敢修車
    ，我還是堅持不給他，他就說沒有大牌沒辦法修車，他就不
    管了，於是我就跟他說我要報警，他才又說他會處理，叫我
    先離去等語（見本院96年4 月25日準備程序筆錄第2 、3 頁
    ），足見在證人乙○○發現上開車輛遭被告拖走後質問被告
    時，被告旋即帶同證人乙○○前往「南北汽車保養廠」，並
    無隱匿該車之行為，是由被告此等行為觀之，亦難認被告自
    「順鉞修車廠」拖走該車時，其主觀上具有為自己不法所有
    之意圖。
  (四)至證人潘忠源於警詢中雖證稱該車係被告叫伊解體等語，惟
    被告取得該車之占有係具有合法之原因，已如前述，縱被告
    事後變易持有之意思為所有之意思而逕為所有人行為，其行
    為亦應係是否該當於侵占罪責之問題（與檢察官聲請簡易判
    決處刑之基本事實不同，本院無從併予審究），是證人潘忠
    源之證言，亦不足為不利被告認定之依據。
五、從而，證人乙○○既有委任被告代為修復該車，則被告為修
    復該車之需，將該車由「順鉞修車廠」送往「南北汽車保養
    廠」之行為，應認係在證人乙○○前揭概括授權範圍內之行
    為，被告取得該車之占有自係具有合法之原因，且以被告係
    在「順鉞修車廠老闆」知情且同意下將該車拖離，亦與竊盜
    係乘人不知，將他人支配下之財物，移入自己實力支配之行
    為態樣不符，另由被告在證人乙○○質問時，旋即帶同證人
    乙○○前往「南北汽車保養廠」尋得該車，並無任何隱匿該
    車之行為，亦難認被告自「順鉞修車廠」拖走該車時，其主
    觀具有為自己不法所有之意圖。此外，檢察官並未再舉出其
    他證據，足以證明被告確有竊盜之犯行存在，本院亦查無其
    他積極證據足以證明被告確有公訴人所指竊盜之犯行，揆諸
    首開說明，自應為無罪之諭知。
據上論斷，應依刑事訴訟法第452 條、第301 條第1 項，判決如
主文。
本件經檢察官黃怡華到庭執行職務。
中　　華　　民　　國　　96　　年　　5 　　月　　30　　日
                      刑事第十六庭  法　官    曾淑娟
以上正本證明與原本無異。
如不服本判決應於送達後10日內向本院提出上訴狀。
                                    書記官    林伯文
中　　華　　民　　國　　96　　年　　5 　　月　　31　　日
